臺灣花蓮地方法院刑事判決　　　　　　　 94年度訴字第104號
公　訴　人　臺灣花蓮地方法院檢察署檢察官
被　　　告　己○○
選任辯護人　魏辰州律師
被　　　告　乙○○
上列被告等因違反臺灣地區與大陸地區人民關係條例等案件，經
檢察官提起公訴（94年度偵字第115 號），及移送併案審理（94
年度核退偵字第38號、第39號）本院判決如下：
    主  文
己○○共同連續違反不得使大陸地區人民非法進入臺灣地區之規
定，累犯，處有期徒刑捌月。
乙○○共同違反不得使大陸地區人民非法進入臺灣地區之規定，
處有期徒刑肆月，如易科罰金，以參佰元折算壹日，緩刑參年。
    事  實
一、己○○曾因竊盜罪，經本院判處有期徒刑2年6月確定，並於
    91年7 月19日縮刑期滿執行完畢，竟不知悔悟，於91年11月
    間，其從事臺灣地區與大陸地區兩岸間之婚姻仲介工作時，
    自不詳年籍綽號「阿雪」之大陸地區女子處得知有大陸地區
    女子葉秀珠（另案業經本院判處有期徒刑五月確定）、薛香
    珠（另案業經本院判處有期徒刑五月確定）及丙○（俟到案
    後另行審結）三人為求得以進入臺灣地區打工賺取薪資，願
    與臺灣地區男子辦理「假結婚」，再以配偶之身份來臺，遂
    其打工賺錢之目的；己○○乃與「阿雪」之女子共同基於使
    上開大陸地區女子非法入境臺灣之概括犯意聯絡，渠等商議
    以免費招待至大陸地區旅遊外加新臺幣（下同）2萬元至5萬
    元不等之報酬，吸引、招攬臺灣地區無配偶而有意願與大陸
    地區女子「假結婚」之男子，於渠等之安排下前往大陸地區
    ，與大陸地區女子虛偽辦理結婚手續，再持大陸地區核發之
    結婚證明文件返臺辦理臺灣地區戶籍登記，並為該形式上為
    臺灣地區人民之配偶、實際上則為「假結婚」對象之大陸地
    區女子，以「探親」或「團聚」名義申請進入臺灣地區，以
    利該大陸地區女子來臺自覓處所打工，並約定由「阿雪」負
    責臺灣地區男子前往大陸地區後之食、宿及在大陸地區辦理
    結婚登記手續等事項，而己○○則負責在臺灣尋覓有意「假
    結婚」之臺灣地區男子，及負責於上開大陸地區女子與臺灣
    地區男子假結婚後陪同臺灣地區男子辦理護照、接送機、返
    臺後結婚戶籍登記、對保、申請大陸地區女子來臺等手續，
    嗣己○○在花蓮縣光復鄉境內，先後找到願以上開代價為假
    結婚人頭之臺灣地區男子甲○○（為76歲之老翁，另案業經
    本院判處有期徒刑五月確定）、庚○○（為領有殘障手冊之
    殘障人士，另案業經本院判處有期徒刑五月確定）及乙○○
    （為71歲之老翁）等三人，上開三人亦因貪圖上開利益，而
    應允與大陸地區女子辦理「假結婚」，乃各別與己○○共同
    基於行使明知為不實之事項而使公務員登載於職務上所掌公
    文書之概括犯意聯絡、及使大陸地區人民非法進入臺灣地區
    之犯意聯絡，自91年12月間起至92年1 月間止，在己○○之
    安排下，三人陸續搭機前往大陸地區福建省平潭縣，停留數
    日至10餘日不等之期間後，分別於附表「結婚日期」欄所示
    之時間，前往福州市民政局，與並無結婚真意、僅欲辦理「
    假結婚」以配偶名義來臺之葉秀珠、薛香珠及丙○等人辦理
    結婚登記（「假結婚」之雙方當事人均詳如附表1 所示），
    再向福州市公證處辦理公證取得結婚證明書後，旋由甲○○
    、庚○○及乙○○等人陸續先行返回臺灣地區，再由己○○
    或其委託不詳之人陪同上開三人分持上開大陸地區公證處出
    具之結婚證明書送請財團法人海峽交流基金會（下稱海基會
    ）驗證後，再持上開驗證書及結婚證明書等文件，於附表「
    辦理結婚登記日期」欄所示之時間，前往花蓮縣光復鄉戶政
    機關，申請辦理結婚登記，使該戶政事務所內僅有形式審查
    權之承辦公務員，分別將甲○○與葉秀珠、庚○○與薛香珠
    、乙○○與丙○各於附表「結婚日期」欄所示之日期結婚等
    不實之事項，記載於其職務上所執掌之戶籍登記簿冊公文書
    ，並據以核發戶籍謄本，均足生損害於各該戶政機關對於結
    婚戶籍登記管理之正確性；嗣由甲○○、庚○○及乙○○等
    人前往渠等戶籍地之管轄警察機關，向辦理對保之警員出示
    上開登載有前述結婚不實事項之戶籍謄本文件而行使之，憑
    以辦理對保手續，足生損害於各該警察機關對於保證人與被
    保證人間身分關係審核之正確性；嗣渠等再將上開登載有結
    婚不實事項之戶籍謄本及「大陸地區人民進入臺灣地區保證
    書」等文件交付委託不知情之旅行社業務員前往內政部警政
    署入出境管理局（下稱境管局）辦理葉秀珠、薛香松及丙○
    等三名大陸地區人民進入臺灣地區旅行證申請事宜，憑之申
    請渠等以「探親」或「團聚」名義進入臺灣地區之旅行證，
    均足生損害於境管局對於大陸地區人民進入臺灣地區旅行證
    審核管理之正確性；經境管局承辦人員審核後，仍未察而據
    以於附表所示「核發日期」分別發予上開三名大陸女子附表
    所示證號之旅行證，嗣葉秀珠、薛香珠及丙○等人乃持上開
    旅行證分別於附表所示「大陸地區女子進入臺灣地區日期」
    搭機由桃園縣中正國際機場進入臺灣地區，惟葉秀珠、薛香
    珠及丙○等人入境臺灣地區後，即遷居他處工作，嗣於92年
    11月間，因甲○○、庚○○二人至境管局花蓮服務處辦理渠
    等假結婚配偶葉秀珠、薛香珠等人相關延期留台手續時，遭
    該處承辦人員發現渠等供述不符涉上開假結婚等犯行，而函
    警循線查獲上情，另乙○○則於93年1 月15日，因丙○行蹤
    不明經花蓮縣鳳林分局光復分駐所員警詢問時，自首其相關
    假結婚之犯行後，經警再循線查獲上情。
二、案經花蓮市政府警察局鳳林分局報請臺灣花蓮地方法院檢察
    署檢察官偵查起訴及移送併案審理。
    理  由
一、上開事實，業據被告己○○、乙○○於本院審理中均坦承不
    諱，且互核在卷，核與共同被告甲○○於警詢之供述及證人
    庚○○（共同被告）、丁○○（鳳林分局陸務組警員）、辛○○（新城分局陸務組警員）等人於本院審理時證述之情節
    大致相符此外，並有甲○○與葉秀珠、庚○○與薛香珠、乙○○與丙○之大陸結婚證書影本、海基會證明影本、結婚登
    記申請資料及戶籍資料各三份、上開六人與被告己○○相關
    入出境紀錄七份、內政部警政署入出境管理局94年10月24日
    境信栩字第09410444300 號函檢附相關該局核發葉秀珠、薛
    香珠及丙○三人申請核准來臺之臺灣地區旅行證、撤銷渠等
    許可處分書、面談筆錄、臺北縣政府警察局樹林分局93年10
    月19日樹警陸字第0930025627號函（查獲薛香珠非法打工後
    經警遣返資料）及臺北縣政府警察局中和分局94年1 月26日
    北縣警中陸字第0940038881號函（查獲葉秀珠非法打工後經
    警遣返資料）等資料在卷可證，又共同被告甲○○與葉秀珠
    、庚○○與薛香珠等四人因涉上開犯行，業經本院鳳林簡易
    庭以林簡字第44號各處有期徒刑五月確定等情，復有本院林
    簡字第44號判決可參，足認被告二人自白應與事實相符。本
    件事證明確，被告己○○、乙○○二人犯行均堪以認定。
二、被告二人行為後，臺灣地區與大陸地區人民關係條例業於92
    年10月29日修正公佈，同年11月1 日施行，修正後第79條第
    1項規定「違反第15條第1款規定者，處1年以上7年以下有期
    徒刑，得併科新臺幣一百萬元以下罰金。」，與修正前第79
    條第1項「違反第15條第1款規定者，處5 年以下有期徒刑、
    拘役或科或併科新台幣五十萬元以下罰金。」比較，修正前
    第79條第1項規定有利被告，依刑法第2條第1 項但書規定，
    應適用修正前第79條第1 項規定。核被告己○○、乙○○所
    為，均係犯刑法第216條、第214條行使使公務員登載不實文
    書罪，及違反臺灣地區與大陸地區人民關係條例第15 條第1
    項之規定，應依修正前同法第79條第1 項之規定處斷。另被
    告二人所為使公務員登載不實之低度行為，應由行使之高度
    行為所吸收，不另論罪。又被告己○○分別與乙○○與丙○
    、甲○○與葉秀珠、庚○○與薛香珠及年籍不詳「阿雪」之
    女子，就渠等間所犯之行使使公務員登載不實文書罪及使大
    陸地區人民非法進入臺灣地區等罪，有如事實欄所載之犯意
    聯絡及行為分擔，均為共同正犯。又己○○前後多次使公務
    員登載不實犯行，及先後多次使大陸地區人民非法進入臺灣
    地區犯行，時間緊接，犯罪構成要件相同，顯各基於同一犯
    意為之，為連續犯，應依刑法第56條各論以一罪並均加重其
    刑。上揭被告己○○、乙○○所為行使使公務員登載不實之
    文書罪與使大陸地區人民非法進入臺灣地區罪二罪間，有方
    法結果之牽連關係，應從一重之使大陸地區人民非法進入臺
    灣地區罪處斷。又被告己○○與甲○○與葉秀珠、庚○○與
    薛香珠間之上開共同犯行部分，雖未據起訴，然此等部分與
    公訴人起訴之犯罪事實有裁判上一罪關係，應為本件起訴效
    力所及，且已經檢察官移送本院併案審理，基於審判不可分
    原則，本院自應併予審理論究，附此敘明。又被告己○○曾
    犯竊盜罪，經本院判處有期徒刑2年6月確定，並於91年7 月
    19日縮刑期滿執行完畢，五年以內再犯本件有期徒刑以上之
    罪，為累犯，應依刑法第47條規定加重其刑。被告乙○○則
    於93年1 月15日因丙○行蹤不明經花蓮分局光復分駐所員警
    詢問時，主動向該分駐所員警自首其犯行，並表示願意接受
    裁判，此經證人鳳林分局陸務組警員丁○○到庭證述屬實，
    應依刑法第62條前段關於自首之規定減輕其刑。爰審酌被告
    二人之素行、犯罪動機、所犯情節、所生之危害、參與之程
    度及於本院審理時坦承犯行等一切情狀，分別量處如主文所
    示之刑，及被告乙○○部分，諭知易科罰金及易服勞役之折
    算標準。另被告乙○○未曾受有期徒刑以上刑之宣告，有臺
    灣高等法院被告前案紀錄表乙件可稽，其因一時失慮致罹刑
    典，事後自首犯行，深具悔意，經此教訓，當知所警惕來茲
    而無再犯之虞，本院認其所受宣告之刑，以暫不執行為適當
    ，爰併予宣告緩刑三年，用啟自新。
三、據上論斷，應依刑事訴訟法第299條第1項前段，修正前臺灣
    地區與大陸地區人民關係條例第79條第1 項，刑法第11條前
    段、第2條第1項、第28條、第216條、第214條、第55條、第
    56條、第41條第1項前段、第47條、第62條、74條第1款，罰
    金罰鍰提高標準條例第1條前段、第2條，判決如主文。
本案經檢察官戊○○到庭執行職務
中　　華　　民　　國　　94　　年　　11　　月　　25　　日
                        臺灣花蓮地方法院刑事第三庭
                            審判長法  官    鄭培麗
                                  法  官    楊仲農
                                  法  官    張嘉芬
上列正本證明與原本無異。
如對本判決不服，應於送達後10日內，向本院提出上訴狀。（應
抄附繕本）
                                  書記官
中　　華　　民　　國　　94　　年　　11　　月　　25　　日
附錄本案所犯法條全文
刑法第二百十四條
明知為不實之事項，而使公務員登載於職務上所掌之公文書，足
以生損害於公眾或他人者，處三年以下有期徒刑、拘役或五百元
以下罰金。
刑法第二百十六條
行使第二百十條至第二百十五條之文書者，依偽造、變造文書或
登載不實事項或使登載不實事項之規定處斷。
修正前臺灣地區與大陸地區人民關係條例第七十九條第一項、第
十五條第一款
臺灣地區與大陸地區人民關係條例第一五條第一款：
下列行為不得為之：
一、施大陸地區人民非法進入臺灣地區。
臺灣地區與大陸地區人民關係條例第七十九條第一項：
違反第十五條第一款規定者，處五年以下有期徒刑、拘役或科或
併科新臺幣五十萬元以下罰金。
 附表
 ┌──┬────┬────┬────┬──────┬──────┬─────┐
 │編號│臺灣地區│大陸地區│結婚日期│辦理結婚登記│申請旅行證日│大陸女子進│
 │    │男子    │女子    │        │日期        │期核准日期  │入臺灣地區│
 │    │        │        │        │            │及證號      │日期      │
 ├──┼────┼────┼────┼──────┼──────┼─────┤
 │1   │甲○○  │葉秀珠  │91年12月│91年12月27日│92年3月     │92年4月14 │
 │    │        │        │4日     │            │第0000000000│日        │
 │    │        │        │        │            │            │          │
 ├──┼────┼────┼────┼──────┼──────┼─────┤
 │2   │庚○○  │薛香珠  │92年1月2│92年1月23日 │92年3月     │92年3月25 │
 │    │        │        │日      │            │第0000000000│日        │
 │    │        │        │        │            │號          │          │
 ├──┼────┼────┼────┼──────┼──────┼─────┤
 │3   │乙○○  │丙○    │92年1月8│92年2月14日 │92年3月     │92年4月8日│
 │    │        │        │日      │            │第0000000000│          │
 │    │        │        │        │            │號          │          │
 └──┴────┴────┴────┴──────┴──────┴─────┘
